【裁判字號】    99,訴,689
【裁判日期】    990714
【裁判案由】    偽造文書等
【裁判全文】
臺灣彰化地方法院刑事判決               99年度訴字第689號
公  訴  人  臺灣彰化地方法院檢察署檢察官
被      告  甲○○
            乙○○
上列被告因偽造文書等案件，經檢察官提起公訴（99年度偵字第
4090號），本院以簡式審判程序，判決如下：
    主  文
甲○○、乙○○共同行使偽造公文書，足以生損害於公眾及他人
，各處有期徒刑壹年肆月，如附表所示印文均沒收。
    犯罪事實
一、乙○○（綽號小空）、甲○○及綽號「揚瑞」與其他位在中
    國大陸地區姓名年籍均不詳之成年人，基於共同行使偽造公
    文書、偽造特種文書及意圖為自己不法所有之詐欺取財犯意
    聯絡，於民國97年10月間至98年5 月初，合組詐騙集團，並
    由該詐騙集團所屬成員以不詳方法製作虛偽之台北地方法院
    地檢署監管科公文、臺灣台南地方法院檢察署刑事傳票、法
    務部執行假扣押處份命令（如附表所示）及書記官識別證，
    而偽造不實之公文書及虛偽之特種文書，致生損害於司法機
    關行使公權力之公信性。嗣丙○○於98年3月9日中午11時58
    分許，接獲自稱台南某派出所警察「謝富雄」之詐騙集團成
    員來電，佯稱丙○○之個人資料遭盜用，其銀行帳戶已變成
    人頭帳戶，涉嫌洗錢，故該案件將轉由檢察官處理；丙○○
    又於同日中午12時27分許，接獲自稱書記官「簡淑玲」之詐
    騙集團成員來電，佯稱其須將銀行帳戶內現金提領出，並應
    於同日下午4時30分許，至臺北縣中和市○○路○段160號土
    地銀行對面之便利超商收取傳真之前開偽造公文書，且屆時
    將有一位「書記官」前往處理等語，致使丙○○陷於錯誤，
    而於提領現金新臺幣（下同）50萬元後，在當日下午4時30
    分許前往上開便利商店，該詐騙集團之不詳成員即傳真臺灣
    台南地方法院檢察署刑事傳票、法務部執行假扣押處份命令
    此2份偽造之公文書與丙○○收受，而行使此2份偽造公文書
    ，足以生損害於臺灣台南地方法院檢察署、法務部公文之公
    信力及丙○○。另該詐騙集團推由乙○○所通知之甲○○及
    姓名年籍不詳綽號「小胖」之成年男子，共同前往上開便利
    商店，並由甲○○向丙○○出示偽造之書記官識別證以冒充
    書記官之身份，並交付偽造之台北地方法院地檢署監管科公
    文，同時向丙○○解釋前開偽造公文書之法律效果，而行使
    偽造之特種文書及公文書，並收取50萬元，足以生損害於臺
    灣臺北地方法院檢察署及丙○○。嗣丙○○察覺有異報警，
    經臺北縣政府警察局土城分局採集上開偽造之台北地方法院
    地檢署監管科公文書上之指紋，經比對與甲○○之指紋檔案
    相符而獲上情。
二、案經臺北縣政府警察局土城分局報告臺灣板橋地方法院檢察
    署呈請臺灣高等法院檢察署檢察長令轉臺灣彰化地方法院檢
    察署檢察官偵查起訴。
    理  由
一、本件被告所犯為死刑、無期徒刑或最輕本刑為3 年以上有期
    徒刑以外之罪，其於準備程序中就被訴事實為有罪之陳述，
    經法官告知簡式審判程序之旨，並聽取公訴人之意見後，本
    院合議庭依刑事訴訟法第273 條之1 第1 項規定，裁定由受
    命法官獨任進行簡式審判程序，合先敘明。
二、訊據被告2 人對上開犯行均坦承不諱，並經被害人丙○○指
    述歷歷，並有偽造之台北地方法院地檢署監管科公文、臺灣
    台南地方法院檢察署刑事傳票及法務部執行假扣押處份命令
    及內政部警政署刑事警察局鑑驗書（刑紋字第0980062953號
    ）在卷可稽，足證被告出於任意性之自白與事實相符，從而
    本件事證明確，被告2人犯行均堪認定。
三、按「刑法上偽造文書罪，係著重於保護公共信用之法益，即
    使該偽造文書所載名義製作人實無其人，而社會上一般人仍
    有誤信其為真正文書之危險，仍難阻卻犯罪之成立，況上訴
    人所偽造之機關現仍存在，其足生損害於該機關及被害人，
    了無疑義」（最高法院54年臺上字第140 號判例意旨參照）
    ；又刑法上所稱之「公文書」，係指公務員職務上製作之文
    書，與其上有無使用「公印」無涉；若由形式上觀察，文書
    之製作人為公務員，且文書之內容係就公務員職務上之事項
    所製作，即令該偽造之公文書上所載製作名義機關不存在，
    或該文書所載之內容並非該管公務員職務上所管轄，然社會
    上一般人既無法辨識而仍有誤信為真正之危險，仍難謂非公
    文書。本案詐騙者向被害人所出示之文件，均有表彰該等公
    署公務員本於職務而製作之意思，縱該等文書所載製作名義
    人係屬虛構，且其上亦未蓋用機關印信，亦屬公文書。是核
    被告2 人所為，均係犯刑法第216 條、第211 條之行使偽造
    公文書罪、刑法第216 條、第212 條行使偽造特種文書罪、
    刑法第158 條第1 項之冒充公務員行使職權罪及刑法第339
    條第1 項之詐欺取財罪。被告2 人及詐欺集團其他成員所為
    偽造印文之行為為偽造公文書之階段行為，且偽造公文書、
    特種文書之低度行為，應為行使之高度行為所吸收，均不另
    論罪；冒用公務員官銜之低度行為為僭行公務員職權之高度
    犯行所吸收，亦不另論罪。被告2 人與詐欺集團其他成員間
    間就上開犯行有犯意聯絡及行為分擔，為共同正犯。被告所
    犯上開數罪，係1 行為觸犯數罪名，為想像競合，應依刑法
    第55條規定，從一重之行使偽造公文書罪處斷。爰審酌被告
    2 人因圖謀非法所得而率然投身詐騙集團，雖非擔任直接撥
    打電話出言詐騙被害人之工作，然分擔載送共犯、聯繫犯罪
    地點或出面取款之工作，仍屬該詐騙集團不可或缺之重要角
    色，使社會信賴動搖，影響公務機關之威信，又造成被害人
    鉅額金錢損失，未與告訴人達成和解，惟犯後尚能坦承犯行
    ，及渠等犯罪之動機、目的、手段等一切情狀，分別量處如
    主文所示之刑。末查本案中台北地方法院地檢署監管科公文
    、臺灣台南地方法院檢察署刑事傳票、法務部執行假扣押處
    份命令雖屬偽造之公文書，然業經上開詐欺集團交付予被害
    人丙○○收執，而非屬被告或共犯所有之物，不得併予宣告
    沒收，惟上開文書上如附表所示之印文均屬偽造之印文，均
    應依刑法第219 條規定併予宣告沒收。
據上論斷，應依刑事訴訟法第273 條之1 第1 項、第299 條第1
項前段，刑法第28條、第158 條第1 項、第216 條、第211 條、
第212條、第339條第1項、第55條、第219條，刑法施行法第1條
之1第1項、第2項前段，判決如主文。
本案經檢察官賴志盛到庭執行職務。
中    華    民    國    99    年    7     月    14    日
                  刑事第五庭  法  官  王奕勛
以上正本證明與原本無異。
如不服本判決應於收受判決後10日內向本院提出上訴書狀，並應
敘述具體理由；其未敘述上訴理由者，應於上訴期間屆滿後20日
內向本院補提理由書（均須按他造當事人之人數附繕本）「切勿
逕送上級法院」。
告訴人或被害人對於判決如有不服具備理由請求檢察官上訴者，
其上訴期間之計算係以檢察官收受判決正本之日期為準。
中    華    民    國    99    年    7     月    14    日
                              書記官  戴國安
附錄本案論罪科刑法條全文：
中華民國刑法第158條
（僭行公務員職權罪）
冒充公務員而行使其職權者，處 3 年以下有期徒刑、拘役或 5
百元以下罰金。
冒充外國公務員而行使其職權者，亦同。
中華民國刑法第211條
（偽造變造公文書罪）
偽造、變造公文書，足以生損害於公眾或他人者，處 1 年以上
7 年以下有期徒刑。
中華民國刑法第212條
（偽造變造特種文書罪）
偽造、變造護照、旅券、免許證、特許證及關於品行、能力服務
或其他相類之證書、介紹書，足以生損害於公眾或他人者，處 1
年以下有期徒刑、拘役或 3 百元以下罰金。
中華民國刑法第339條
（普通詐欺罪）
意圖為自己或第三人不法之所有，以詐術使人將本人或第三人之
物交付者，處 5 年以下有期徒刑、拘役或科或併科 1 千元以下
罰金。
以前項方法得財產上不法之利益或使第三人得之者，亦同。
前二項之未遂犯罰之。
附表
┌────────┬───────────────────────┐
│偽造之文書      │偽造之印文及數量                              │
├────────┼───────────────────────┤
│台北地方法院地檢│「臺灣省臺北地檢署印」印文1 枚                │
│署監管科公文    │                                              │
├────────┼───────────────────────┤
│臺灣台南地方法院│「台南地方法院檢察署」、「地方法院檢察官陳明進│
│檢察署刑事傳票  │」印文各1 枚                                  │
├────────┼───────────────────────┤
│法務部執行假扣押│「台南地方法院檢察署」、「地方法院檢察官陳明進│
│處份命令        │」、「法務部行政執行署台北凍結管制命令執行處印│
│                │」印文各1枚                                   │
└────────┴───────────────────────┘

司法院資訊處製作；財團法人民間司法改革基金會備份。
